【裁判字號】    95,上訴,3269
【裁判日期】    951102
【裁判案由】    毒品危害防制條例
【裁判全文】
臺灣高等法院刑事判決                95年度上訴字第3269號
上  訴  人  臺灣宜蘭地方法院檢察署檢察官
被      告  甲○○
上列上訴人因毒品危害防制條例案件，不服臺灣宜蘭地方法院95
年度訴字第122號，中華民國95年7月31日第一審判決（起訴案號
：臺灣宜蘭地方法院檢察署95年度毒偵字第244號），提起上訴
，本院判決如下：
    主  文
上訴駁回。
    理  由
一、公訴意旨略以：被告甲○○前因施用毒品案件，經強制戒治
    執行完畢釋放後五年內，復於民國95年1月9日11時50分採尿
    送驗前24小時內，在某處，非法施用第一級毒品海洛因。嗣
    因他案假釋出獄，經本署採尿室依法採尿送驗查獲。因認被
    告涉有毒品危害防制條例第10條第1項之罪嫌。
二、按犯罪事實應依證據認定之，無證據不得認定犯罪事實。又
    不能證明被告犯罪者，應諭知無罪之判決，刑事訴訟法第15
    4條第2項、第301條第1項前段分別定有明文。又認定不利於
    被告之事實，須依積極證據，苟積極證據不足為不利於被告
    事實之認定時，即應為有利於被告之認定，更不必有何有利
    之證據（最高法院30年上字第816號判例參照）。而所謂認
    定犯罪事實之證據，係指足以認定被告確有犯罪行為之積極
    證據而言，其為訴訟上之證明，須於通常一般之人均不致有
    所懷疑，而得確信其為真實之程度者，始得據為有罪之認定
    ，如未能發現相當之證據，或證據不足以證明，自不能以推
    測或擬制之方法，以為裁判之基礎。（最高法院29年上字第
    3105號、40年台上字第86號、76年台上4986號判例參照）。
三、訊據上訴人即被告堅決否認有上揭犯行，並以其因口腔癌在
    羅東博愛醫院接受舌下線切除手術，術後服用藥物，因而尿
    液中驗出有嗎啡反應等語置辯。經查：
(一)、被告於95年1月6日在羅東博愛醫院接受舌下腺切除手術，術
    後予以可待因30毫克，一天4次，直到95年1月11日；95年1
    月7日因被告疼痛醫師予以配西丁（Demerol）藥物止痛，配
    西丁為嗎啡類似物，服用後尿液之殘餘反應超過3日以上等
    情，有羅東博愛醫院羅博醫診字第9501101070號、00000000
    00號、0000000000號診斷證明書各1紙在卷可稽。從而被告
    於95年1月7日服用嗎啡類似物之配西丁藥物，而服用該藥物
    後尿液之嗎啡殘餘反應時間會超過3日以上，已如前述，是
    被告辯稱其於95年1月9日上午11時50分所採之尿液係因服用
    配西丁藥物因而驗出有嗎啡陽性反應等語，尚堪採信。
(二)、再參照法務部調查局93年3月2日調科壹字第0930007330號函
    所載略以：「依據1983年Dutt等單純服用可待因錠片的研究
    ，Dutt提出三項通則。大意為：1.當尿液中嗎啡濃度高於
    200ng/ml，而嗎啡濃度大於可待因濃度之兩倍時，則可研判
    係施用鴉片類毒品。2.當尿液中檢出可待因及嗎啡成分而嗎
    啡濃度低於200ng/ml時，則可研判有可能服用含可待因藥物
    。3.當尿液中嗎啡濃度高於200ng/ml，而嗎啡濃度小於兩倍
    之可待因濃度時，則亦當研判係因服用含可待因藥物所致」
    等語；再參照法務部法醫研究所93年3月8日法醫字第
    0930000442號函：「海洛因經人體代謝後，在尿液中會產生
    單乙醯嗎啡、游離態嗎啡及大量結合態嗎啡，不會代謝產生
    可待因。但非法濫用之海洛因毒品在製造過程中常含有少量
    雜質乙醯可待因，乙醯可待因經人體代謝後，在尿液中會產
    生可待因，因此非法施用海洛因毒品者，在尿液中可檢出較
    大量之嗎啡成分及較少量可待因成分。另可待因服用後經人
    體代謝，在尿液中會產生游離態可待因、游離態嗎啡、結合
    態可待因及結合態嗎啡，因可待因代謝速率較嗎啡快，因此
    在治療過程中，尿液中可待因含量遠大於嗎啡含量。美國國
    家濫用藥物研究所（National Institute of Drug of
    Abuse, NIDA）基於上揭之理論提出：尿液中總可待因（游
    離態加結合態）含量大於300ng/ml，且嗎啡與可待因含量比
    例小於二比一時，判定為使用可待因。國內所有尿檢單位均
    參考此一標準作為研判之依據。
(三)、經查：台灣尖端先進生技醫藥股份有限公司，就採自被告之
    尿液檢驗結果，嗎啡濃度為0 ng/ml，可待因濃度為21670ng/
    ml，再經檢察官送請三軍總醫院複驗結果，嗎啡濃度為590n
    g/ml，可待因濃度為28870ng/ml。兩次檢驗之結果，嗎啡及
    可因之濃度雖稍有不同，惟每次檢驗可待因含量皆高於嗎啡
    ，第1次可待因含量是嗎啡之21670倍，第2次可待因之含量
    係嗎啡之48．9倍，是嗎啡之濃度皆小於可待因濃度之2倍以
    上，且可待因之含量皆超過300ng/ml，揆諸前揭之說明，則
    被告於採尿前有服用含有可待因成分之藥物即可確定，從而
    即難證明被告有故意施用海洛因之犯行。再加以被告於採尿
    3日曾住院施以舌下線切除手術，醫師給予配西丁之藥物止
    痛等情，亦證被告尿液檢驗結果嗎啡成分，並非事出無因。
四、此外，復查無其他積極證據足認被告確有公訴人所指施用第
    一級毒品之犯行，其犯罪尚屬不能證明，從而原審為被告無
    罪之判決並無不合。公訴人上訴意旨徒以被告尿液中驗出嗎
    啡含量590ng/ml，可待因含量28870ng/ml，均高於標準值
    300ng/ml，應有施用第1級毒品海洛因云云，並未注意被告
    尿液中嗎啡與可待因含量之比重，即率予論斷，並不足採。
    其上訴為無理由，應予駁回。
據上論斷，應依刑事訴訟法第368條，判決如主文。
本案經檢察官柯麗鈴到庭執行職務。
中    華    民    國    95    年  11      月    2    日
                  刑事第十四庭  審判長法  官  蘇隆惠
                                      法  官  陳玉雲
                                      法  官  林秀鳳
以上正本證明與原本無異。
檢察官如不服本判決，應於收受送達後十日內向本院提出上訴書
狀，其未敘述上訴之理由者並得於提起上訴後十日內向本院補提
理由書（均須按他造當事人之人數附繕本）。
被告不得上訴。
                                      書記官  耿鳳君
中    華    民    國    95    年    11    月    3     日


司法院資訊處製作；財團法人民間司法改革基金會備份。
